臺北高等行政法院判決
　　　　　　　　　　　　　93年度簡字第00751號
原　　　告　甲○○
被　　　告　臺北市政府環境保護局
代　表　人　陳永仁（局長）住同上
訴訟代理人　丁○○
　　　　　　丙○○
　　　　　　乙○○
上列當事人間因空氣污染防制法事件，原告不服台北市政府中華
民國93年4月14日府訴字第09302351400號訴願決定，提起行政訴
訟，本院判決如下：
　　主  文
原告之訴駁回。
訴訟費用由原告負擔。
　　事  實
一、事實概要：
    緣被告執行「92年度柴油車動力計排煙檢測及油品檢測計畫
    」，於民國（下同）92年10月22日10時25分，在台北市○○
    區○○路141巷23號建明汽車客運股份有限公司（下簡稱建
    明公司）內湖廠，採集屬該公司所有，由原告駕駛之AH-015
    號營業大客車油品（樣品編號：D00-00000），前開油品樣
    品經檢驗結果，硫含量達0.036％，超過法定管制標準（
    0.035 ％），被告乃以92年11月18日Y015574號違反空氣污
    染防制法案件通知書予以告發，嗣以92年11月21日住字第
    D00000000號執行違反空氣污染防制法案件處分書，處原告
    新台幣（下同）5萬元罰鍰。原告不服，提起訴願，遭決定
    駁回，遂提起行政訴訟。
二、兩造聲明：
    (一)原告聲明：
      訴願決定及原處分均撤銷。
    (二)被告聲明：
      如主文所示。
三、兩造之主張：
　　(一)原告主張：
      1.按空氣污染防制法第3條規定：「本法所稱主管機關：
        ‧‧‧在直轄市為直轄市政府‧‧‧」第36條第1項規
        定：「製造、進口、販賣或使用供交通工具用之燃料，
        應符合中央主管機關所定燃料種類之成分標準及性能標
        準。但專供出口者，不在此限。」第64條規定：「違反
        第36條第1項、第2項或依第3項所定管理辦法者，處使
        用人新臺幣5千元以上10萬元以下罰鍰；處製造、販賣
        或進口者新臺幣10萬元以上100萬元以下罰鍰，並通知
        限期改善，屆期未完成改善者，按日連續處罰。」又車
        用汽柴油成分及性能管制標準第4條規定：「柴油成分
        標準，‧‧‧項目─硫含量‧‧‧標準值─0.35wt％，
        ｍａｘ‧‧‧」交通工具違反空氣污染防制法裁罰準則
        第2條第1項規定：「違反本法第36條規定，使用柴油不
        符合成分標準者，依下列規定處罰使用人‧‧‧二、硫
        含量超過管制標準而未超過0.1wt％者，其為小型車每
        次處新臺幣2萬元，其為大型車每次處新臺幣5萬元。」
        刑事訴訟法第154條規定：「犯罪事實應依證據認定之
        ，無證據不得推定其犯罪事實。」第301條第1項規定：
        「不能證明被告犯罪或其行為不罰者，應諭知無罪之判
        決。」攻制前行政法院39年度判字第2號判例：「當事
        人主張事實，須負舉證責任，倘所提出之證據，不足為
        其主張事實之證明，自不能認其主張之事實為真實。又
        行政官署對於人民有所處罰，必須確實證明其違法之事
        實。倘不能確實證明違法事實之存在，其處罰即不能認
        為合法。」
      2.原告係受僱建明公司，所駕駛之大客車AH-015號也屬該
        公司所有，該公司為配合政府法令響應環保，所使用之
        燃油乃是中國石油股份有限公司（下簡稱中油公司）所
        生產之高級柴油；當時一併抽檢的還包括該公司加油機
        ，而加油機抽檢結果為合格，為何同樣的燃油被告結果
        竟有不同數據？不同檢測數據，處罰金額卻一樣？被告
        之作法原告實難心服。
      3.原告92年10月22日向中油公司購進柴油其檢驗報告含硫
        值0.024％。中油公司之油品經國家檢驗（CNS）合格才
        准出售，原告只相信中油公司所提供之含硫檢驗報告。
        原告從未添加任何化學物質，為何當日受檢車輛之含硫
        量立即高達0.036％，原告的儲油槽經台北市政府建設
        局准予設置，則本件如有含硫量過高，亦應由中油公司
        負責，而非責付原告承擔違規之責任。
      4.被告委託私人機構「瑩諮科技股份有限公司」高雄檢驗
        室之油品檢驗，其檢驗儀器是否符合度量衡檢驗局之規
        定？其檢驗流程是否符合國家CNS標準之規定？取樣人
        員是否經國家考試級格取得證照之技師？油品取樣所用
        之工具重覆使用未曾更新，取樣過程是否符合國家規定
        作業流程，確保無受污染？油品運送過程之保存方式是
        否符合國家規定之作業流程？
      5.原告與一般市井小民消費者無異，無法源要求原告購買
        檢測儀器或聘顧專業技師針對油品作不定時檢測與維護
        油品隨時保持再合格狀態，消費者完全相信中油公司油
        品經國家檢驗合格，更相信國家之檢驗絕對可靠、可信
        。但對於私人檢驗機構其檢驗之準確度之公信力存有相
        當大的質疑。政府主管機關不能就以一個私人機構所檢
        驗得到的數值，當作絕無瑕疵的依據，就作出處分。所
        以對於本次的檢測值無法令人信服，對於主管機關的草
        率提出抗議。
      6.行政程序法第7條規定：「行政行為，應依下列原則為
        之：一、採取之方法應有助於目的之達成。二、有多種
        同樣能達成目的之方法時，應選擇對人民權益損害最少
        者。三、採取之方法所造成之損害不得與欲達成目的之
        利益顯失均衡。」第165條規定：「本法所稱行政指導
        ，謂行政機關在其職權或所掌事務範圍內，為實現一定
        之行政目的，以輔導、協助、勸告、建議或其他不具法
        律上強制力之方法，促請特定人為一定作為或不件為之
        行為。」被告對於油品含硫量未盡行政輔導、協助、勸
        告、建議，未召開公聽會、說明會，並未函知原告油品
        含硫量之規定，率而處罰原告，有違比例原則。
      7.犯罪事實應依證據認定之，無證據不得推定其犯罪事實
        。不能證明被告犯罪或其行為不罰者，應諭知無罪之判
        決。又行政官署對於人民有所處罰，必須確實證明其違
        法之事實。倘不能確實證明違法事實之存在，其處罰即
        不能認為合法。原告所駕駛之AH-015號營業大客營業大
        客車所使用之油品購自中油公司，中油公司之油品均合
        乎規定、被告之檢驗流程顯有瑕疵，已如前述，被告遽
        予核認原告涉嫌違反空氣污染防制法，自嫌速斷。被告
        之認事用法，顯有違誤，准將原決定撤銷，庶維原告之
        合法權益。
　　(二)被告主張：
      1.法令依據：
        按空氣污染防制法第36條第1項：「製造、進口、販賣
        或使用供交通工具用之燃料，應符合中央主管機關所定
        燃料種類之成分標準及性能標準。但專供出口者，不在
        此限。」，同法第64條：「違反第36條第1項、第2項或
        依第3項所定管理辦法者，處使用人新台幣5千元以上10
        萬元以下罰鍰；‧‧‧。」。另依「車用汽柴油成分及
        性能管制標準」第4條規定：「柴油成分標準，如下表
        ：硫含量：0.035wt%，ｍａｘ；‧‧‧。」又92年1月8
        日行政院環境保護署環署空字第0920000437號令修正發
        布之「交通工具違反空氣污染防制法裁罰準則」第2條
        第2項：「違反本法第36條規定，使用柴油不符合成分
        標準者，依下列規定處罰使用人：二、硫含量超過管制
        標準而未超過0.1wt%者，其為小型車每次處新台幣2萬
        元，其為大型車每次處新台幣5萬元。」。
      2.調查經過及答辯意旨：
        (1)卷查被告為執行「92年度柴油車動力計排煙檢測及油
          品檢測計畫」，於事實欄所述時、地採集屬建明公司
          所有，由原告駕駛之車號：AH-015營業大客車油品（
          樣品編號：D02─92097），採樣記錄表已現場交請原
          告簽收確認，上揭油品樣品經送交合格專業檢驗機構
          ，檢驗結果硫含量達0.036%，超過管制標準（0.035%
          ），被告乃依法掣單舉發，郵寄送達原告，並無違誤
          。
        (2)次查有關原告主張係受僱建明汽車客運股份有限公司
          ，且系爭車輛也屬前揭公司所有，公司加油機抽檢結
          果合格，為何一樣的油有不同的結果乙節，查原告雖
          檢附中油公司基隆儲運處石門供油服務中心送貨單證
          明建明公司油槽之油品來源合法，且該油品樣品經被
          告抽測送驗結果，硫含量未超過管制標準，惟原告仍
          無法據此證明系爭車輛所使用之油品，其來源均加注
          自建明公司油槽之加油機，而逕以推斷二者係屬完全
          相同之油品，更遑論其檢測數據及結果應為相同；另
          被告執行油品抽測之樣品，均送交瑩諮科技股份有限
          公司檢驗，該公司係經行政院環境保護署核發許可從
          事柴油油品硫含量測定之機構，其檢測方法係依據行
          政院環境保護署公告之標準方法（NIEA A443.71B ）
          辦理，且檢驗室之檢測過程均符合品保、品管之規定
          ，應無檢驗誤差之疑慮，是原告尚難以此為由而主張
          免責。
        (3)末查有關原告主張不同檢測數據，處罰金額卻相同乙
          節，查按車輛使用柴油之硫含量超過管制標準係違反
          空氣污染防制法第36條第1項規定，依同法第64條及
          交通工具違反空氣污染防制法裁罰準則第2條規定，
          依車種類型及硫含量之不同，處新台幣2萬元至7萬5
          千元之罰鍰，經查系爭車輛屬大型車且檢驗結果硫含
          量超過管制標準（0.035%）而未超過0.1wt%，被告依
          前揭裁罰準則規定，處原告5萬元罰鍰，實無違誤，
          原告執此為辯，顯對法令有所誤解。本件原告使用硫
          含量超過標準之油品，違規事實明確，從而，被告依
          首揭法令規定，處原告5萬元罰鍰，並無不合，原處
          分請予維持。
　　理  由
一、按空氣污染防制法第36條第1項規定：「製造、進口、販賣
    或使用供交通工具用之燃料，應符合中央主管機關所定燃料
    種類之成分標準及性能標準。但專供出口者，不在此限。」
    同法第64條規定：「違反第36條第1項、第2項或依第3項所
    定管理辦法者，處使用人新台幣5千元以上10萬元以下罰鍰
    ；處製造、販賣或進口者新台幣10萬元以上一百萬元以下罰
    鍰，並通知限期改善，屆期未完成改善者，按日連續處罰。
    」另依「車用汽柴油成分及性能管制標準第4條規定：「柴
    油成分標準，‧‧‧項目─硫含量‧‧‧標準值─0.035wt
    ％，max‧‧‧」92年1月8日行政院環境保護署環署空字第
    0920000437號令修正發布之「交通工具違反空氣污染防制法
    裁罰準則第2條第1項規定：「違反本法第36條規定，使用柴
    油不符合成分標準者，依下列規定處罰使用人‧‧‧二、硫
    含量超過管制標準而未超過0.1wt％者，其為小型車每次處
    新台幣2萬元，其為大型車每次處新台幣5萬元。‧‧‧」。
二、查本件被告執行「92年度柴油車動力計排煙檢測及油品檢測
    計畫」，於92年10月22日10時25分，在台北市○○區○○路
    141巷23號建明公司內湖廠，採集屬該公司所有，由原告駕
    駛之AH-105號營業大客車使用油品，前開油品樣品（編號：
    D00-00000），經被告送交合格專業檢驗機構，經檢驗結果
    ，硫含量達0.036％，超過法定管制標準（0.035％）之事實
    ，有被告委託瑩諮科技股份有限公司高雄檢驗室之油品檢驗
    報告及由原告簽名之現場採樣記錄表（含佐證照片）等影本
    附原處分卷可稽；又該採樣記錄表並經原告簽認該車之加油
    者，為駕駛人即原告在案，是被告以該車使用油品，經合格
    專業檢驗機構，檢驗結果硫含量超過管制標準，遂依法處罰
    使用人之原告，並無違誤，訴願決定予以維持，亦無不合。
三、原告起訴意旨雖稱：其係受僱建明公司，且系爭車輛也屬前
    揭公司所有，公司加油機抽檢結果合格，為何一樣的油有不
    同的結果云云。查原告雖檢附中國石油股份有限公司基隆儲
    運處石門供油服務中心送貨單證明建明公司油槽之油品來源
    合法，且該油品樣品經抽測送驗結果，硫含量未超過管制標
    準，惟原告仍無法據此證明系爭車輛所使用之油品，其來源
    均加注自建明公司油槽之加油機，而逕以推斷二者係屬完全
    相同之油品，更遑論其檢測數據及結果應為相同；另被告執
    行油品抽測之樣品，均送交瑩諮科技股份有限公司檢驗，該
    公司係經行政院環境保護署核發許可從事柴油油品硫含量測
    定之機構，其檢測方法係依據行政院環境保護署公告之標準
    方法（NIEA A443.71B）辦理，有該檢驗報告可按；原告質
    疑該檢驗報告之正確性，經本院送請財團法人工業技術研究
    院再為鑑定，亦因原告遲未繳納鑑定費用而未果，此有該院
    94年1月24日（94）工研院字第00967號復函在卷可稽，是原
    告空言主張檢驗有誤，實非可採。
四、至原告主張不同檢測數據，處罰金額卻相同一節；按車輛使
    用柴油之硫含量超過管制標準係違反空氣污染防制法第36條
    第1項規定，依同法第64條及交通工具違反空氣污染防制法
    裁罰準則第2條規定，依車種類型及硫含量之不同，處2萬元
    至7萬5千元之罰鍰，又車用汽柴油成分及性能管制標準第4
    條明定「柴油成分標準，‧‧‧項目─硫含量‧‧‧標準值
    ─0.035wt％，max‧‧‧」，原告為職業駕駛人，自不能諉
    為不知，與行政指導無涉；而系爭車輛屬大型車且檢驗結果
    硫含量超過管制標準（0.035%）而未超過0.1wt%，被告依前
    揭裁罰準則規定，處原告5萬元罰鍰，實無違誤，原告執此
    主張，顯有誤解。
五、綜上所述，本件原處分及訴願決定，俱無不合；原告訴請撤
    銷，為無理由，應予駁回。又本件為簡易訴訟程序事件，依
    卷內資料及本院調查所得，事證已臻明確，故不經言詞辯論
    為之，併此敘明。
據上論結，本件原告之訴為無理由，依行政訴訟法第233條第1項
、第236條、第195條第1項後段、第98條第3項前段，判決如主文
。
中　　華　　民　　國　　94　　年　 　2　　月　 24  　 日
                      第  四  庭  法  官  李得灶
上為正本係照原本作成。
本件以訴訟事件所涉及之法律見解具有原則性者為限，始得於本
判決送達後20日內向本院提出上訴狀並表明上訴理由，如已於本
判決宣示後送達前提起上訴者，應於判決送達後20日內補具上訴
理由（均按他造人數附繕本），且經最高行政法院許可後方得上
訴。
中　　華　　民　　國　　94　　年　 　3　　月　　1　　 日
                                  書記官  陳清容
